臺灣臺北地方法院民事判決　　　　　　　93年度訴字第5174號
原　　　告　丙○○
訴訟代理人　李勇三律師
被　　　告　乙○○
訴訟代理人　甲○○
上列當事人間分配表異議之訴事件，本院於民國94年2月25日言
詞辯論終結，判決如下：
    主  文
原告之訴駁回。
訴訟費用由原告負擔。
    事實及理由
壹、原告起訴主張：本院受理91年度執字第5883號拍賣抵押物強
    制執行事件93年11月11日分配表（下稱系爭分配表），原告
    為第一順位債權人本應受償之債權額，為債權本金新臺幣（
    下同）6,000,000元、利息及違約金6,000,000元及執行費用
    82,080元，合計12,082,080元，然依該分配表所列，原告僅
    獲分配6,082,08 0元，其餘額分配予第二順位抵押權人即被
    告。查原告之抵押權設定為一般抵押權，並非最高限額抵押
    權，是以抵押權所擔保者，除債權本金外，尚包含利息、違
    約金，為此依強制執行法第41條提起本件訴訟。並聲明：本
    院91年度執字第5883號拍賣抵押物強制執行事件，93年11月
    11日製作之分配表原告應受償金額，除原列債權原本
    6,000,000元外，應加列利息違約金6,000,000元，關於被告
    乙○○分配金額2,023,113元應更正為0，並全額分配給原告
    。
貳、被告則以：查原告之請求，不外主張其本金債權6,000,000
    元及其利息與違約金6,000,000元，均為抵押權效力所及，
    就系爭抵押物拍賣所得價金，應於其所主張之範圍內優先受
    償後，如有餘額始得分配予被告云云，惟抵押權所擔保之範
    圍，並非漫無限制，其所謂抵押權所擔保者，為原債權、利
    息、遲延利息等，係指在設定抵押權之金額範圍內，包含原
    債權、利息等而言，而溢出抵押權所設定金額外者，即為一
    般債權，非屬抵押權範圍效力所及，本件原告設定之抵押權
    金額為6,000,000元，而原告之本金金額即已為6,000,000元
    ，故原告主張之利息違約金6,000,000元部分，不應列為抵
    押權範圍抵押權擔保範圍至為灼然等語，資為抗辯。並聲明
    ：駁回原告之訴。
肆、兩造不爭執之事實：
一、本院91年度執字第5883號拍賣抵押物強制事件93年11月11日
    分配表。
二、原告原於前開分配表所列不動產（表1、表2、表3）有6,000
    , 000元之第一順位抵押權。
伍、得心證之理由：本件原告主張系爭分配表，原告為第一順位
    抵押債權人，除執行費用82,080元可優先分配外，另債權為
    本金6,000,000元、利息及違約金6,000,000元均為前開抵押
    權所擔保之範圍，故該分配表中扣除執行費用及土地增值稅
    之餘額8,023,113元，均應分配予原告，惟系爭分配表原告
    僅獲分配6,082,080元，其餘2,023,113元則分配予第二順位
    抵押權人即被告，顯有錯誤等語，被告則以前揭情詞置辯，
    茲就本件爭點，即原告前開利息及違約金債權是否應於系爭
    分配表優先於被告之第二順位抵押權受分配敘述如下：
一、按強制執行程序原則上採當事人進行主義，某部分債權是否
    請求分配應悉由債權人決定，已參與分配之債權人如僅陳報
    就部分債權受分配，執行法院自不得將未陳明之債權列入分
    配表。經查，原告於系爭執行事件陳報債權時，僅表明就本
    金6,000, 000元、違約金6,000,000元及執行費用82,080 元
    ，合計12,082,080元，並未就利息或遲延利息部分為陳報，
    此見系爭執行案卷原告92年12月10日陳報狀即明，執行法院
    自不得將其利息部分列入分配，故原告主張債權額「利息」
    及違約金6,000,000元，其中利息部分，自不得列入分配，
    原告此部分之主張，即非可採。
二、次按拍賣抵押物裁定為執行名義，應提出債權及抵押權之證
    明文件及裁定正本。強制執行法第六條第一項第五款定有明
    文。又抵押權所擔保者為原債權、利息、遲延利息及實行抵
    押權之費用，但契約另有訂定者，不在此限，民法第八百六
    十一條定有明文。至於違約金，並非抵押權之法定擔保範圍
    ，故當事人有違約金之約定者，必須訂明為抵押權擔保之範
    圍，且經登記者，始為抵押權擔保債權範圍。故於執行程序
    中行使抵押權欲就違約金部分受分配時，除須證明該違約金
    債權存在且為約定擔保之範圍，並須該違約金債權經登記為
    抵押權擔保之範違始可。本件原告於聲請強制執行之初，僅
    據提出本院76年拍字第858號裁定、他項權利證明書、抵押
    權設定契約書及土地登記謄本為憑，查准許拍賣抵押物之裁
    定，為非訟事件程序，就違約金數額並無實體確認效力，前
    開土地謄本亦僅有每日每萬元加計違約金10元之登記，就違
    約金計算之標準如起算日等亦未為記載，而原告於92年12月
    10日陳報狀僅陳報：「每萬元每日新臺幣拾元計算，先按
    6,000, 000元計付。」其計算之標準如何？依據何在？（如
    借據）亦未見說明，或提出證據以實其說，執行法院自無從
    計算原告之違約金債權以憑分配，原告主張其違約金部分屬
    第一順位抵押權擔保之範圍，應優先於被告受分配云云，亦
    非可採。
    綜上所述，原告主張系爭分配表中扣除執行費用及土地增值
稅之餘額8,023,113元，均應分配予原告，系爭分配表應予改列
云云，並不可採。從而，原告提起本件分配表異議之訴，聲明請
求：系爭分配表原告應受償金額，除原列債權原本6,000,000元
外，應加列利息違約金6,000,000元，關於被告乙○○分配金額2
,023 3,113元應更正為0，並全額分配給原告，為無理由，應予
駁回。
陸、訴訟費用負擔之依據：民事訴訟法第78條。
中　　華　　民　　國　　94　　年　　3　　月　　11　　日
                  民事第五庭    法　官　張松鈞
以上正本係照原本作成
如對本判決上訴，須於判決送達後20日內向本院提出上訴狀
中　　華　　民　　國　　94　　年　　3　　月　　11　　日
                    　　　　　　書記官　黃媚鵑
